臺灣臺中地方法院交通事件裁定　　　　95年度交聲更字第24號
原處分機關　交通部公路總局臺中區監理所
受處分人即
異　議　人　甲○○
上列受處分人因違反道路交通管理處罰條例案件，對於交通部公
路總局臺中區監理所民國95年4月27日所為之中監違字第裁60-P0
0000000號及中監違字第裁60-P00000000號裁決書之處分聲明異
議，原處分機關不服本院95年7月26日所為95年度交聲字第473號
交通事件裁定，提起抗告，經臺灣高等法院臺中分院撤銷原裁定
發回本院，本院更為裁定如下：
    主    文
原處分均撤銷。
甲○○不罰。
    理    由
一、原處分意旨略以：受處分人甲○○所有之車牌號碼ＵＬ－四
    七八八號自用小客車，於民國九十年七月二十四日十六時十
    三分、同日十六時二十分許，在花蓮縣花蓮市○○路○○路
    口到中正路明禮路口，及林森路中山路口到節約街中山路口
    ，因「在道路收費停車處所停車不依規定繳費」之違規事實
    ，經花蓮縣警察局以花警交字第P00000000號、P00000000號
    舉發違反道路交通管理事件通知單逕行舉發，且已依法完成
    寄送達。受處分人未於期限內到案，原處分機關遂依違反道
    路交通管理處罰條例第五十六條規定，以中監違字第裁60-P
    00000000號、中監違字第裁60-P00000000號裁決書，各裁處
    受處分人罰鍰新臺幣一千二百元，逾期則依裁決書處罰主文
    規定裁處。按道路交通管理處罰條例第九十條僅規定逾三個
    月不得舉發，並無規定應送達於違規人。參之交通部八十六
    年五月三十日交路（八六）字第○二六○八三號函：「查道
    路交通管理處罰條例第九十條第一項規定，自行為成立之日
    起，逾三個月不得舉發之意旨，係為規範舉發機關應於三個
    月內完成舉發違反道路交通管理事件之程序，故若員警雖於
    違規行為成立之日起三個月內填掣違反道路交通管理事件通
    知單，但因未寄出，對違規行為人仍無法生三個月內舉發通
    知之效力，故應有上開條例第九十條第一項不得舉發之適用
    」，交通部八十六年六月十三日交路（八六）字第○三○三
    四二號函：「本案貴會對道路交通管理處罰條例第九十條執
    行疑義乙節，上開條文所指三個月，並非以貴會所稱自行為
    成立日至『收到』舉發通知單止為計算之方式... 」，交通
    部八十六年九月八日交路（八七）字第○○六二七四號函：
    「自行為成立時起，逾三個月不得舉發適用乙節；即前者逾
    三個月不得舉發，後者，以原掣單付郵日期為完成舉發之日
    期」等釋示意旨，可知本件逕行舉發程序並未違上揭道路交
    通管理處罰條例之規定，從而原處分機關所為前開裁處於法
    並無不合。
二、聲明異議要旨略以：本件受處分人即異議人違規日期為九十
    年七月二十四日，至今已歷多年，期間從未曾收過任何通知
    ，且停車當時並未發現有停車收費單，若有，何以會不繳納
    而受處高額罰鍰，本件應不得再舉發，爰聲明異議。
三、經查：
（一）按違反道路交通管理處罰條例之行為，自行為成立之日起
      ；行為有連續或繼續之狀態者，自行為終了之日起，逾三
      個月不得舉發，道路交通管理處罰條例第九十條前段定有
      明文。揆諸其立法目的在避免法律關係遲不確定致生法秩
      序不安定之結果，並同時保障人民權益。又依據道路交通
      管理處罰條例第九十二條第三項規定授權訂定之違反道路
      交通管理事件統一裁罰基準及處理細則第五條明定：「處
      理違反道路交通管理事件，有關文書送達之程序，依行政
      程序法之規定」，同細則第十一條第一項復規定：「行為
      人有本條例之情形者，應填製舉發違反道路交通管理事件
      通知單，並於被通知人欄予以勾記，其通知聯依下列規定
      辦理：…逕行舉發者，應按已查明之資料填註車牌號碼、
      車輛種類、車主姓名或地址，並於通知單上方空白處加註
      逕行舉發之文字後，由舉發機關送達被通知人」，亦明文
      規定逕行舉發之違反道路交通管理事件通知單應送達於被
      通知人，且其送達程序應依行政程序法規定行之。次按公
      法上有特定相對人之意思表示或意思通知，除法律有特別
      規定者外，在非對話為之者，應以達到相對人時生效，所
      謂達到，乃在使相對人居於可得瞭解之狀態為已足，此在
      法理上應為當然之解釋（行政法院六十八年度判字第八三
      八號裁判意旨參照）。又八十八年二月三日公布、九十年
      一月一日施行之行政程序法，就行政機關所為有特定相對
      人之書面行政處分或行政行為之送達，於第六十七條至第
      九十一條定有明文規定，同法第一百十條第一項復明定：
      「書面之行政處分自送達相對人及已知之利害關係人起；
      書面以外之行政處分自以其他適當方法通知或使其知悉時
      起，依送達、通知或使知悉之內容對其發生效力」。前揭
      違反道路交通管理事件統一裁罰基準及處理細則第五條既
      有如上所述之明文規定，且交通裁罰事件中相關行政機關
      所為之行政行為，並非屬行政程序法第三條第一項、第二
      項所列舉之得排除行政程序法適用之行政機關或行政行為
      ，而交通違規行為之舉發在性質上復屬公法上有相對人之
      書面意思通知，故自應適用行政程序送達之規定，並依前
      開行政法院判決之見解及行政程序法第一百十條第一項之
      規定，以書面之舉發通知依行政程序法之規定送達於受通
      知人時，始完成舉發程序而發生效力。至於行政程序法第
      四十九條固規定：「基於法規之申請，以掛號郵寄方式向
      行政機關提出者，以交郵當日之郵戳為準」，惟該條文既
      規定「基於法規之申請」云云，即係指人民依法規請求行
      政機關為特定行政行為之公法上意思表示，其立法目的，
      係對於申請人是否遵守法定期間之證明，基於郵遞送信時
      間非申請人所能控制，其延誤難以歸責於申請人，為維護
      人民之權益，爰採發信主義，將郵送時間予以扣除（法務
      部法律字第○○六七○一號函示意旨參照）。是以行政
      程序法第四十九條係針對人民對行政機關有所請求之情形
      明定採取發信主義，與同法就行政機關對有相對人所為之
      書面行政處分或其他行政行為之通知係採取到達主義之規
      定有所不同，不得混淆。
（二）本件受處分人所有之車牌號碼ＵＬ－四七八八號自用小客
      車，於九十年七月二十四日十六時十三分、同日十六時二
      十分許，在花蓮縣花蓮市○○路○○路口到中正路明禮路
      口，及林森路中山路口到節約街中山路口，因「在道路收
      費停車處所停車不依規定繳費」之違規事實，經花蓮縣警
      察局以花警交字第P00000000號、P00000000號舉發違反道
      路交通管理事件通知單逕行舉發，並將該二通知單寄存送
      達受處分人，惟受處分人未於應到案日前到案，再由原處
      分機關為裁決等情，固有受處分人戶籍資料、花蓮縣警察
      局舉發違反道路交通管理事件通知單、寄存送達資料移送
      清冊、寄存送達證書、裁決書及送達證書等件在卷可憑。
      惟依卷附寄存送達資料移送清冊及寄存送達證書之記載，
      本件上開二份逕行舉發通知單，均係於九十二年十月九日
      因招領逾期而退回，於九十二年十月十五日始以寄存送達
      方式送達於受處分人而生舉發之效力，此距受處分人上開
      違規行為之時即九十年七月二十四日，顯已逾三個月，依
      法不得舉發，原處分機關就不得為舉發之行為裁處罰鍰，
      自有未洽。
（三）至原處分機關所提前開交通部函釋指應以「付郵日期」為
      準，係交通部於行政程序法生效施行前所為之函釋，與現
      行行政程序法之送達規定不符，自不得引為裁罰之依據（
      臺灣高等法院九十六年度交抗字第一九號、臺灣高等法院
      臺中分院九十五年度交抗字第五二七號及九十五年度交抗
      字第五九五號裁定意旨參照）。從而，本院認本件異議為
      有理由，原二處分（中監違字第裁60-P00000000號及中監
      違字第裁60-P00000000號）均應予撤銷，並另諭知受處分
      人不罰，以資適法。
四、據上論斷，應依道路交通案件處理辦法第二十條，裁定如主
    文。
中　　華　　民　　國　　96　　年　　2 　　月　　5 　　日
                  交通法庭    法  官   蔡建興
上正本證明與原本無異。
如不服本裁定應於送達後五日內向本院提出抗告狀。
                              書記官   黃英寬
中　　華　　民　　國　　96　　年　　2 　　月　　5 　　日
